【裁判字號】    95,交聲,1256
【裁判日期】    950731
【裁判案由】    交管條例聲異
【裁判全文】
臺灣板橋地方法院交通事件裁定        95年度交聲字第1256號
原處分機關  交通部公路總局臺北區監理所
異  議  人
即受處分人  甲○○
上列異議人即受處分人因違反道路交通管理處罰條例案件，對於
交通部公路總局臺北區監理所95年3 月21日所為之裁決處分（處
分案號：北監自裁字裁40-C00000000號）聲明異議，本院裁定如
下：
    主  文
異議駁回。
    理  由
一、聲明異議意旨略以：異議人即受處分人甲○○固於民國95年
    2 月15日19時36分許，有駕駛車牌號碼3B-6706 號自用小客
    車，行經設有燈光號誌管制之臺北縣三峽鎮○○路與光明路
    之交岔路口。然其時並無擅闖紅燈之違規行為，且依上開路
    口號誌燈之時序判斷，當時路口未淨空且車流量頗大，員警
    舉發時是否會因時差致為不正確之判斷？舉發員警並非於此
    路口定點執勤，對於上述情況，是否能夠正確地判斷行經此
    路口之車輛為闖紅燈？異議人不服原裁處，而提起本件異議
    云云。
二、按汽車駕駛人，行經有燈光號誌管制之交岔路口闖紅燈者，
    處新台幣1,800 元以上5,400 元以下罰鍰，並記違規點數3
    點，道路交通管理處罰條例第53條及第63條第1 項第3 款分
    別定有明文。
三、經查：
（一）本件異議人即受處分人甲○○於95年2 月15日19時36分許
      ，駕駛車牌號碼3B-6706 號自用小客車，行經設有燈光號
      誌管制之臺北縣三峽鎮○○路與光明路之交岔路口時，於
      光明路之行車號誌係紅燈之情形下，闖越紅燈行駛之違規
      事實，有臺北縣政府警察局北縣警交字第C00000000 號舉
      發違反道路交通管理事件通知單及臺北縣政府警察局三峽
      分局95年3 月7 日北縣警峽交裁字第0950005168號、95年
      3 月7 日北縣警峽交裁字第0950005168號、95年3 月21日
      北縣警峽交裁字第0950007378號函各1 紙在卷可稽。另證
      人即當時舉發本違規事件之臺北縣政府警察局三峽分局三
      峽派出所警員吳良生亦於本院調查時到庭具結證稱：「（
      問：當天舉發情形為何？）當天我是18至20時擔任巡邏勤
      務，與同仁一起巡邏，當我巡邏至臺北縣三峽鎮○○路與
      光明路口，發現一輛違規之自小客車，當時我是騎警用機
      車在中華路上，且中華路上的號誌是綠燈，異議人駕駛自
      小客車由光明路左轉中華路，當時光明路之號誌是紅燈。
      當時視線正常，我沒有誤判之可能」、「（問：對於異議
      人所說其係搶黃燈並非闖紅燈有何意見？）不可能，他是
      闖紅燈，我是以目視看出，且當時確實是紅燈之狀況下我
      才開單舉發的」、「（問：你看到異議人之車子闖紅燈時
      ，與你位置有多遠？）約10至15公尺」等語（詳本院95年
      7 月26日訊問筆錄），參以證人乙○○○○與異議人間，
      不僅未有任何怨隙，且係毫不相識之人，衡情證人吳良生
      應無設詞攀誣，或虛構違規事實以陷害異議人之道理。況
      警員執行公務時，本身即受有行政懲處責任之監督，且其
      到庭具結作證，更係以刑事責任擔保其證言之真實性，故
      證人乙○○○○之上開證述內容，以及其所紀錄舉發之本
      件違規事實，經核尚無不可採信之處。因之，異議人於前
      揭時、地，有違規闖紅燈之違規事實，應無疑義。
（二）其次，交通勤務警察或依法令執行交通稽查任務人員，開
      單舉發違反道路交通管理處罰條例所列之違規事實，經公
      路主管機關或警察機關所為之裁決處罰，本質上為行政處
      分，係公務員基於職務上權力，依法就特定之具體事件所
      為，並具有公法上效果之單方行政行為。而根據公務員為
      公法上行為具有公信力之原則，該行政處分當可被推定為
      真正，且其據以依法處分之事實認定，亦應可推定為正確
      無誤，故本此公信原則，立法者乃制定上開相關規定，使
      交通勤務警察或依法令執行交通稽查任務人員，在特殊情
      形下，當場不能或不宜攔截製單舉發時，得當機處置而逕
      行舉發，以達成維護交通秩序及公共安全之行政目的。反
      之，若謂公務員之一切行政行為，均需預留證據以證明其
      為真實，則國家行政勢必窒礙難行，且相關行政目的亦難
      達成，故刑事訴訟法就犯罪證據有關之規定中，與屬行政
      秩序罰之交通違規裁罰本旨不合之部分，自不在準用之列
      。從而，交通違規行政爭訟之舉證責任原理，應非如刑事
      案件中，必須超越任何合理懷疑，始可為有罪判決之嚴格
      程度，而係應與民事訴訟之舉證責任原理相類似，亦即基
      本上應就行政機關與人民所各自主張有利於己之事實，分
      配其應盡之舉證責任，而非逕予準用刑事訴訟上之「無罪
      推定」原則，此觀諸行政訴訟法第136 條，規定行政訴訟
      程序準用民事訴訟法第277 條舉證責任分配原則之立法意
      旨，即可明瞭。
（三）基此，本件受處分人即異議人甲○○雖極力辯稱：其並無
      闖紅燈之違規行為云云。然異議人並未就其未於本件案載
      違規地點闖紅燈之事實，提供任何可資調查之事證，以佐
      證其所辯之內容，且經核亦無任何證據足資證明本件執勤
      警員確有捏造事實違法取締之情事，故證人乙○○○○本
      其維護交通秩序、安全職責所為之本件舉發，自應受到合
      法、正確之推定。況且異議人自行繪製之現場圖與警員當
      庭所為陳述及其繪製現場圖之行車方向亦相符合，因之，
      異議人空言泛稱：其係搶黃燈，並非闖紅燈云云，顯非可
      採。故異議人駕駛車牌號碼3B-6706號自小客車，於前開
      時、地，有闖紅燈之違規行為，應無疑問。
四、綜上所述，本件異議人即受處分人甲○○於上述時間，駕駛
    前開自用小客車行經設有燈光號誌管制之臺北縣三峽鎮○○
    路與光明路之交岔路口時，有闖紅燈之違規行為既可認定，
    則原裁決機關即交通部公路總局臺北區監理所據此引用道路
    交通管理處罰條例第53條及第63條第1 項第3 款，並參酌違
    反道路交通管理事件統一裁罰基準及處理細則之規定，裁處
    異議人罰鍰新臺幣2,700 元並記違規點數3 點，於法即無不
    當，從而，異議人之異議為無理由，應予駁回。
五、據上論斷，應依道路交通案件處理辦法第19條，裁定如主文
    。
中    華    民    國    95    年    7     月    31    日
                    交通法庭    法  官  鄭燕璘
以上正本證明與原本無異。
如不服本裁定應於送達後5日內向本院提出抗告狀。
                                書記官  呂紹明
中    華    民    國    95    年    7     月    31    日


司法院資訊處製作；財團法人民間司法改革基金會備份。
